【裁判字號】    98,交聲,3655
【裁判日期】    980929
【裁判案由】    聲明異議
【裁判全文】
臺灣臺中地方法院交通事件裁定        98年度交聲字第3655號
                                    98年度交聲字第3656號
原處分機關  交通部公路總局臺中區監理所臺中市監理站
異  議  人
即受處分人  甲○○
上列異議人即受處分人因違反道路交通管理處罰條例案件，對於
交通部公路總局臺中區監理所臺中市監理站於民國98年9月18日
所為之裁決（裁監稽違字第裁61-GE0000000號、61-GE0000000號
）聲明異議，本院裁定如下：
    主    文
原處分撤銷。
甲○○行經有燈光號誌管制之交岔路口闖紅燈，處罰鍰新臺幣壹
仟捌佰元，並記違規點數點；又汽車駕駛人駕駛汽車有違反道
路交通管理處罰條理之行為，經交通勤務警察制止時，拒絕停車
接受稽查而逃逸，處罰鍰新臺幣仟元，並記違規點數壹點。
    理    由
一、原處分機關意旨略以：聲明異議人即受處分人（下稱受處分
    人）甲○○於民國98年7月21日15時2分許，騎乘車牌號碼
    G5F-327號之重機車，行經臺中市○○路、振興路口處，因
    「闖紅燈（由復興路4段闖越復興路、振興路口，往復興路3
    段行駛）；經警方交通稽查人員鳴笛指示停車受檢，駕駛人
    不聽制止停車，仍加速往復興路3段逃逸」違規，而為臺中
    市警察局第三分局立德派出所依違反道路交通管理處罰條例
    第53條第1項、第60條第1項規定逕行舉發，違規通知聯由警
    方寄送汽車所有人（已依法轉歸責駕駛人即受處分人）。原
    處分機關於98年9月18日，以裁監稽違字第裁61-GE0000000
    號、61-GE0000000號裁決書，裁處受處分人罰鍰新臺幣（下
    同）4,800元，本案謹依警方舉發之違規事實及覆函裁處等
    語。
二、聲明異議意旨則以：伊是從振興路右轉至復興路，當時是綠
    燈右轉，並無闖紅燈，然後隨之看到不到10公尺有人在攝影
    ，未加理會，因現場沒有擺設臨檢告示牌，亦不知對方為警
    察，且在伊快經過拍照之人身旁時忽然看到指揮棍揮出，嚇
    都嚇死了，心想未做壞事，繼續騎行，結果就收到違規闖紅
    燈及拒絕臨檢兩張罰單；伊並未闖紅燈，且稽查人員沒有警
    鈴也沒有臨檢告示牌，拿著相機拍照，造成人民困擾，爰聲
    明異議等語。
三、按汽車（包括機器腳踏車）駕駛人，行經有燈光號誌管制之
    交岔路口闖紅燈者，處1800元以上5400元以下罰鍰，並記違
    規點數3點；又汽車駕駛人，駕駛汽車有違反本條例之行為
    ，經交通勤務警察或依法令執行交通稽查任務人員制止時，
    不聽制止或拒絕停車接受稽查而逃逸者，除按各該條規定處
    罰外，處新臺幣3000元以上6000元以下罰鍰，並記違規點數
    1點，道路交通管理處罰條例第53條第1項、第60條第1項、
    第63條第1項第1、3款分別定有明文。
四、經查：受處分人騎乘前開重機車於前揭時、地，因「闖紅燈
    （由復興路4段闖越復興路、振興路口，往復興路3段行駛）
    ；經警方交通稽查人員鳴笛指示停車受檢，駕駛人不聽制止
    停車，仍加速往復興路3段逃逸」違規，為警逕行舉發之事
    實，有臺中市警察局舉發違反道路交通管理事件通知單（中
    市警交字第GE0000000號、第GE0000000號）2份、臺中市警
    察局第三分局98年8月27日中分三交字第0980020953號函1紙
    及現場採證照片4幀在卷可稽。又本件交通違規事件應歸責
    於駕駛人即受處分人，為受處分人所自承，亦有臺中市監理
    站交通違規陳述單及查詢單乙紙在卷可按。觀諸卷附違規現
    場採證照片顯示，受處分人騎乘上開機車行經台中市○○路
    ○段與振興路口之斑馬線時，該路口之號誌燈已為紅燈（詳
    編號1照片），足見受處分人確有於交岔路口闖紅燈之違規
    情事，又受處分人經稽查人員拍攝編號1之照片後，在已知
    悉遭稽查人員拍攝照片之情況下，猶駕車往內側之禁行機車
    車道行駛，其意在規避稽查人員之攔檢停車（詳如編號2、3
    照片）甚明，是首揭受處分人確有違規之事實，應堪認定。
    再受處分人雖以當時伊係自台中市○○路右轉復興路行駛云
    云，惟依本院查詢所得附卷之網路地圖觀之，該交岔路口係
    T字型路口，受處分人當時之行車路徑既係自復興路4段往復
    興路3段行駛，則倘受處分人確係自振興路右轉而出，則其
    騎車方向應係往復興路4段行駛，自無可能遭稽查人員拍攝
    上開照片4幀；至受處分人辯稱當時沒有擺設臨檢告示牌，
    不知拍攝之人為警察云云，查受處分人自承遭拍攝照片後，
    拍攝之人旋即揮出指揮棍，依常情，受處分人當下如未有任
    何交通違規情事，應無可能在遭拍攝照片且經稽查人員以揮
    動指揮棍示意停車之際，猶故意偏向內側車道行駛之理，是
    受處分人上開辯詞顯屬事後卸責之詞，無足憑採。
五、綜上，受處分人於前開時、地有闖紅燈及拒絕停車接受稽查
    之違規行為，應堪認定，受處分人聲明異議，固無理由。然
    而，依據上開道路交通管理處罰條例之規定，除應依道路交
    通管理處罰條例第53條第1項、第60條第1項規定，分別裁處
    罰鍰1800元、3000元外，尚應依同條例第63條第1項第3款、
    第1款規定，分別記違規點數3點、1點，原處分漏記違規點
    數，容有未洽。原處分既有此不當之處，應由本院以裁定將
    原處分撤銷，並自為裁定如主文第2項所示。
六、據上論斷，應依道路交通管理處罰條例第87條第2 項，道路
    交通案件處理辦法第20條，裁定如主文。
中    華    民    國    98    年    9     月    29    日
                  交通法庭  法  官  許月馨
上正本證明與原本無異。
如不服本裁定，應於送達後5日內，向本院提出抗告狀。
                            書記官  黃美雲
中    華    民    國    98    年    9     月    29    日


司法院資訊處製作；財團法人民間司法改革基金會備份。
